【裁判字號】    89,上,250
【裁判日期】    900327
【裁判案由】    侵權行為損害賠償
【裁判全文】
臺灣高等法院臺中分院民事判決  八十九年度上字第二五○號
      上  訴  人
      即被上訴人    甲○○
      上  訴  人
      即被上訴人    乙○○    .
                    丙○○    .
右當事人間侵權行為損害賠償事件，上訴人對於中華民國八十九年二月二十九日臺灣
南投地方法院八十七年訴字第四四五號第一審判決提起上訴，本院判決如左：
      主      文
原判決關於命上訴人即被上訴人乙○○、丙○○應連帶給付上訴人即被上訴人甲○○
於超過新台幣肆拾壹萬參仟貳佰捌拾貳元及其利息部分、與該部分之假執行宣告、暨
訴訟費用之裁判除確定部分外均廢棄。
右廢棄部分上訴人即被上訴人甲○○於第一審之訴、及假執行之聲請均駁回。
上訴人即被上訴人乙○○、丙○○其餘上訴駁回。
上訴人即被上訴人甲○○上訴駁回。
第一、二審訴訟費用除確定部分外由上訴人即被上訴人乙○○、丙○○負擔五分之一
，餘由上訴人即被上訴人甲○○負擔。
      事      實
甲、上訴人即被上訴人甲○○方面：
一、聲明：求為判決：(一)原判決不利於上訴人部分廢棄。(二)廢棄部分，被上訴人應連
    帶給付上訴人新台幣（下同）二百四十三萬四千九百二十九元，及自民國八十七
    年十一月二十日起至清償日止按年息百分之五計算之利息。(三)第一、二審訴訟費
    用由被上訴人負擔。(四)第二項判決，上訴人願供擔保，請准宣告假執行。
二、陳述：除引用原判決書之記載外，補稱：
  (一)甲○○於八十七年五月四日二十三時五十五分許，被乙○○駕駛之車牌號碼Ｅ二
    －五七五七號自小客車撞傷，致甲○○受有右側額部挫傷、擦傷、右側脛骨、腓
    骨開放性骨折及右側跟部撕裂傷等傷害，現今大小便無法自理，因請不起看護而
    靠妻子照顧，是無法提供看護費之收據，又因靠妻子照顧，家中頓失經濟來源，
    生計已成重大問題，且家中目前有一男一女在大學求學，在山窮水盡下均靠親朋
    與兄弟姊妹幫助才苦撐至今。
  (二)甲○○因此次車禍喪失及減少勞動力，又於八十八年十一月二十五日接受第二次
    手術拔除鋼管及鋼釘後，因下肢肌肉萎縮無力，無法正常運作，仍須長期復健，
    又此次車禍造成上訴人骨折接合處明顯隆起，兩腿長短不一，實難再負荷往日之
    勞力工作，且日常生活上蹲下、站起、快走均有困難。
  (三)甲○○之妻於車禍發生時五分鐘內就到現場，有見到與乙○○同車之陳永茂，其
    坦誠言明他們是在一家ｋｔｖ喝酒後出來即與甲○○發生車禍，此實不容其為規
    避責任顛倒是非而反稱甲○○喝酒。
  (四)車禍當日甲○○記得是被右方來車撞及機車之正右方，甲○○因此被引擎蓋拖行
    約十公尺才從該車滑下，而給該車前面撞斷腿，此由所附照片機車受損壞部分亦
    都在正右方可証。
  (五)汽車駕駛執照為駕駛汽車之許可憑證，．．．，此為道路交通安全規則第五十條
    第一項定有明文。易言之，未領有駕駛執照或駕駛執照被吊扣中，均屬無照，均
    不得駕駛汽車，此乃為維護道人車安全所設之規定。乙○○雖領有駕駛執照，惟
    其駕駛執照於車禍當時遭吊扣中，屬無駕駛執照，不得駕駛車輛，竟仍為駕駛，
    是以本車禍事故之發生，乙○○顯然有重大過失，應負本件車禍之完全責任。是
    原判決「本院斟酌雙方之過失情節、程度等一切情狀，認被告就本件損害之發生
    ，僅應負百分之五十之過失責任。．．．」云云，上訴人實在不服。
  (六)又中央產物保險公司賴明樟說明該公司因乙○○駕駛執照被吊扣視同無照駕駛而
    無法理賠，實則乙○○並非駕駛執照被吊扣，乃因系爭事故前其騎輕型機車時違
    規而駕照被代為保管中，本案應可依第三人責任險獲最高額之理賠。
三、證據：除引用原審立證方法外，補提：診斷書、照片八張、車禍現場圖、勞工保
    險卡、及中央產物保險公司保險單等件為証。
乙、上訴人即被上訴人乙○○方面：丙○○未於言詞辯論期日到場，惟據其於本院準
    備程序中及所提出之書狀，其聲明及陳述如下：
一、上訴聲明：求為判決：(一)原判決不利於上訴人之部分廢棄。(二)廢棄部分，上訴人在
    第一審之訴及假執行之聲請均駁回。(三)第一、二審訴訟費用由上訴人負擔。
二、陳述：除引用原判決書之記載外，補稱:
  (一)乙○○於本件車禍事之發生並無過失，對甲○○所受傷無須負損害賠償責任：按
    民法第一百八十四條侵權行為請求權之成立，需因加害人之故意或過失行為致他
    人之權利受有損害，且行為與損害間有因果關係始足構成。又按車輛行經無號誌
    之交岔路口左方車應停讓右方車輛先行，道路交通安全規則第一百零二條第一項
    第二款定有明文，本件肇事地點為一無號誌之交岔路口，甲○○所駕之車係屬左
    方車，而乙○○所駕之車則屬右方車，而肇事後之情形，依據南投縣警察局道路
    交通事故調查表之事故現場圖及照片記載，刮地痕之起點係在中山街與民生行路
    口中間即乙○○所駕車道及甲○○車道之交叉點，且甲○○機車遭受撞擊部分，
    係在機車右側中間部分，而乙○○之車受損部分是為擋風玻璃、左前方車頭凹損
    、前引擎蓋括傷，足見甲○○尚未過通過路口中心點，乙○○所駕之車已進入肇
    事之交岔路口，依上開規定甲○○所駕之車應停讓乙○○所駕之車通行，且甲○
    ○亦為超速行駛，並未減速慢行，是本件車禍發生之原因應為甲○○駕駛重機車
    ，行經無號誌之交岔路口左方車未停讓右方車輛先行，且超速行駛並未減速慢行
    ，為肇事原因。
  (二)退步言之，縱認乙○○駕駛自小客車行經無號誌之交岔路口未減速慢行，致煞車
    不及而與甲○○之車擦撞亦有過失，而台灣省南投縣車輛行車事改鑑定委員會及
    台灣省車輛行車事故覆議鑑定委員會亦認定兩造之違規行為同為肇事原因，然所
    謂「同為肇事原因」並不表示雙方過失比例即為相同，仍應斟酌事故發生經過及
    雙方違規情節之輕重程度以鑑定過失比例，本件如非甲○○超速行駛且搶先而未
    停讓上訴人先行，事故當不致發生，足見甲○○違規情節顯較乙○○嚴重，肇事
    主因為甲○○駕駛重機車行經無號誌之交岔路口左方車未停讓右方車輛先行，且
    超速行駛並未減速慢行，為肇事原因，乙○○之超速行駛行為僅為肇事次因，是
    乙○○過失比例應以百分之三十為適當，甲○○則應負百分之七十之過失責任。
    原審未究明甲○○違規情節較乙○○嚴重，且係導致本件事故發生之主要原因，
    其過失情狀應較乙○○重大等情，遽論乙○○應負百分之五十之過失任，顯與衡
    平原則有違。
  (三)縱認乙○○應對甲○○負損害賠償責任，惟除原審駁回部分外，原審准予甲○○
    之賠償請求仍有部分無理由，茲分述如下：
    1.喪失及減少勞動能力部分：原審認定甲○○喪失勞動能力為一年，而判令乙○
      ○等應賠償工作損失二十四萬元，係以南雲醫院所出具之八十七年十二月三十
      日南雲醫字第二九九號函為其依據，惟依該函之說明，甲○○僅手術後前三個
      月因需枴仗輔助而無法工作、負重，自第三個月起至一年，工作即可逐漸增加
      ，增加之程度以病況恢復狀況為依據，一年後即可完全恢復正常。準此甲○○
      自術後三個月起至一年後完全復原為止，既可依其病況恢復程度逐漸增加工作
      ，其於該九個月內並非處於「喪失」勞動能力之狀態，至多應僅構成勞動能力
      之減少，是如以甲○○於術後第四個月起每月可增加百分之十之勞動能力計算
      ，則減少勞動能力之損失應為十五萬元                   (20000*3=60000,
      [18000+2000]*9/2=90000,60000+90000=150000)，原審未審究甲○○並非一年
      內全然喪失勞動能力之情，遽判令應賠償一年之工作損失，自欠妥適。
    2.精神損害部分：原審以甲○○因本件車禍受傷，往後仍需繼續復健治療，更須
      再次手術將其體內鋼釘拔除，在身體及心理上自承受極大之痛苦，且其為一五
      十五歲之老年人謀生能力已受限制，而乙○○正值二十二歲之青年人，尚有數
      十年之期間可從事經濟上之活動賺取金錢云云，判令應給付五十萬元之慰撫金
      。惟依據前開南雲醫院出具之專業意見，甲○○之傷勢於一年後即可完全恢復
      ，日後仍能正常工作，反觀上訴人身無恆產，且雖年僅二十二歲，然因學識欠
      佳，復缺乏專業技能，縱能工作，亦僅能勉強溫飽，乙○○等之身分地位及經
      濟資力均非佳，原審判命應賠償精神上損失五十萬元，實嫌過高，斟酌兩造身
      分地位、資力及甲○○所受傷害之程度，本件慰撫金應減至十萬元為適當。
三、證據：引用原審立證方法。
丙、上訴人即被上訴人丙○○方面：丙○○未於言詞辯論期日到場，亦未提出書狀作
    何聲明或陳述。
丁、本院依職權向臺灣南投地方法院檢察署調閱八十七年度偵字第二三七二號過失傷
    害刑事全卷，並向南雲醫院查明甲○○之傷勢無法獨立行動需看護工之期間、看
    護工每日工資、復健期間、及復健費用等事宜。
  理      由
一、本件原審命上訴人即被上訴人乙○○（六十七年九月十七日出生，於行為時為限
    限行為能力人）與原審共同被告即其父丙○○連帶給付，乙○○提出非基於個人
    關係之抗辯（即原審命其負過失程度比例過高、甲○○喪失及減少勞動能力請求
    期間過長、及慰撫金過高等事項，此抗辯於形式上對共同債務人丙○○有利，應
    合一確定，(最高法院五十二年度台上字第一九三０號判例參照)），依民事訴訟
    法第五十六條第一項規定，該上訴效力應及於丙○○，爰並列丙○○為上訴人，
    核先敘明。
二、上訴人即被上訴人乙○○、丙○○均未於言詞辯論期日到場，核無民事訴訟法第
    三百八十六條各款所列情形，爰依甲○○之聲請，由其一造辯論而為判決。
三、本件上訴人即被上訴人甲○○起訴主張：乙○○於八十七年五月四日二十三時五
    十五分許，駕駛車牌號碼Ｅ二－五七五七號自小客車，沿南投市○○街由西往東
    方向行駛，於途經南投市○○街與民生街口，原應注意行車應按速度限制規定行
    駛，依當時情形，並能注意，竟疏未注意，於時速限制三十公里之道路，竟以四
    十公里時速行駛，適甲○○騎乘車號ＬＪＩ－八九六號重機車，沿南投市○○街
    由北往南方向行駛，行經該處時為乙○○所駕駛之車撞及，致甲○○受有右側額
    部挫傷、擦傷、右側脛骨、腓骨開放性骨折及右側跟部撕裂傷等傷害，乙○○於
    行為時十九歲，為限制行為能力人，其法定代理人萬宗義依法應與其連帶負本件
    損害賠償責任，爰請求乙○○、丙○○應連帶賠償醫療費用、看護費用、喪失及
    減少勞動能力、及慰撫金共計二百八十四萬九千四百零七元，及自起訴狀繕本送
    達翌日起至清償日止按年息百分之五計算之利息等語。
四、上訴人即被上訴人乙○○則以：乙○○於本件車禍事之發生並無過失，肇事地點
    為無號誌之交岔路口，甲○○所駕之車係屬左方車，而乙○○所駕之車則屬右方
    車，依南投縣警察局道路交通事故調查表之事故現場圖、及照片記載，刮地痕之
    起點係在中山街與民生行路口中間，甲○○機車遭受撞擊部分，係在機車右側中
    間部分，而乙○○之車受損部分是為擋風玻璃、左前方車頭凹損、前引擎蓋括傷
    ，足見甲○○尚未過通過路口中心點，乙○○所駕之車已進入肇事之交岔路口，
    甲○○所駕機車應讓右方乙○○駕駛之汽車先通行，且未減速慢行，為肇事原因
    ，又縱認乙○○亦有過失，應僅為肇事次因，過失比例應以百分之三十為適當，
    即甲○○應負百分之七十過失責任，甲○○請求關於喪失及減少勞動能力部分，
    甲○○並非一年全然喪失勞動能力，精神損害部分之請求亦屬過高等語，資為抗
    辯。
五、甲○○主張乙○○於上揭時間駕駛自小客車，沿南投市○○街東向行駛，於途經
    南投市○○街與民生街交岔路口，超越當地三十公里之速限，以四十公里時速行
    駛，而撞及沿中山街南向騎乘機車之甲○○，致甲○○人車倒地，而受有右側額
    部挫傷、擦傷、右側脛骨、腓骨開放性骨折及右側跟部撕裂傷等傷害，乙○○於
    行為時為十九歲之限制行為能力人，萬宗義為其法定代理人等情，業據甲○○提
    出台灣南投地方法院檢察署檢察官聲請簡易判決處刑書、戶籍謄本、診斷證明書
    、醫療費用明細表、及受傷暨機車損壞相片等件為證，並為乙○○不爭執，並經
    本院調閱臺灣南投地方法院檢察署八十七年度偵字第二三七二號過失傷害刑事全
    卷查明上情屬實，堪信甲○○此部分之主張為真實。惟乙○○另辯以肇事地點為
    無號誌之交岔路口，甲○○所駕駛之車屬左方車，其為右方車，甲○○所駕機車
    未讓其先行，且未減速慢行，縱認其有過失，亦為肇事次因等語，經查：
    (一)依道路交通事故調查表（附於上開刑事偵卷第六頁）、及機車車損照片所示：
      肇事地點係南投市○○街與民生街之無號誌交岔路口，乙○○駕駛之自小客車
      沿民生街東向行駛，甲○○騎乘之機車係沿中山街南向行駛，當地速限為三十
      公里，乙○○為右方車，甲○○為左方車，肇事後自小客車停在已穿越該交岔
      路口之應遵行車道上，機車則倒在西向之民生街車道上，前後輪分別距中間分
      向線一、八公尺及一、三公尺，與小客車相距二、三公尺，機車刮地痕起於交
      岔路口中心點向東左斜向止於機車倒地處，長達十七、五公尺之情事，機車右
      後側損壞等情，又據乙○○於警訊時稱：伊當時車速約四十公里等語（見上開
      卷第三頁背面），由以上肇事現場、車損狀況、及乙○○供詞判斷，乙○○於
      行經速限三十公里無號誌之交岔路口時不僅未減速慢行，反而超速行駛前進，
      而甲○○為左方車於行至無號誌之交岔路口未暫停讓右方車之乙○○先行，亦
      與有過失，兩造均有上開過失，致發生本件事故，此經原審送請台灣省南投縣
      區車輛行車事故鑑定委員會、及台灣省車輛行車事故覆議鑑定委員會鑑定結果
      ，亦均同此認定（見原審卷第三十四、五十二頁）。因之；乙○○辯稱：其僅
      為肇事次因云云，即不足採。
    (二)按行車速度，依標誌之規定；行經無號誌之交岔路口時，應減速慢行，作隨時
      停車之準備。道路交通安全規則第九十三條第一項第四款定有明文。乙○○駕
      車自應注意上述道路交通安全規定，且依其狀況，又非不能注意，竟疏不注意
      ，以致肇事，致甲○○受有如上之傷勢，乙○○自有過失，而其過失行為與甲
      ○○之受傷間，有相當因果關係，依法自應負損害賠償責任。又查乙○○係六
      十七年九月十七日出生，有戶籍謄本在卷可稽，其於行為時為限制行為能力人
      ，其父丙○○為其法定代理人，甲○○主張依民法第一百八十七條第一項規定
      ，丙○○對乙○○上開不法侵權行為應負連帶損害賠償責任，洵屬有據。
六、按因故意或過失，不法侵害他人之權利者，負損害賠償責任。不法侵害他人之身
    體或健康者，對於被害人因此喪失或減少勞動能力或增加生活上之需要時，應負
    損害賠償責任。不法侵害他人之身體、健康、名譽、自由．．．，被害人雖非財
    產上之損害，亦得請求賠償相當之金額。民法第一百八十四條第一項、第一百九
    十三條第一項、第一百九十五條第一項分別定有明文。乙○○因過失不法侵害甲
    ○○之身體、健康權，甲○○因此合理支出之醫療費用、看護費用，均係因侵權
    行為而增加之生活上需要、於療傷期間無法工作所喪失勞動力之損失，揆諸上開
    規定，乙○○、丙○○自應負連帶損害賠償責任。茲將甲○○請求賠償之項目、
    及金額，析述如下：
  (一)醫療費用部分：甲○○主張於車禍受傷後即於南投南雲醫院就醫，並已支出醫療
    費用五萬八千九百五十六元，復因本件係車禍骨折，以鋼釘固定須拔除鋼釘費尚
    須三萬元，此有甲○○提出之南雲醫院醫療費用明細表、及診斷證明書各一紙在
    卷足稽，核上開費用共計八萬八千九百五十六元，均屬醫療上之必要費用，應予
    准許。至甲○○主張其拔除鋼釘後每星期仍需至醫院復健一次，期間為半年，共
    門診二十六次，每次門診費用為二百三十元、藥費一百元、藥師費二十一元，掛
    號費五十元，共需四百零一元，二十六次門診費共計一萬零四百二十六元一節，
    並未據其提出任何單據以供本院審酌，又依其於本院準備程序中自認：其均在家
    中自行復健，並未至醫院掛號復健，並無任何支出復健費用之收據可提出等語甚
    詳，按此部分費用既未實際支出，其請求對造賠償，即屬無據，應予駁回。
  (二)看護費用部分：甲○○請求自八十七年五月五日起至一年後手術拔除鋼釘止、及
    手術後三個月觀察期，共計十五個月期間，每日之看護費為一千二百元，共計五
    十四萬元一節，經查甲○○因本件車禍受有右側脛、腓骨開放性骨折合併跟腱斷
    裂接受緊急手術鋼釘固定，跟腱接合，於八十七年五月十五日出院，因屬下肢之
    骨折，手術後並無法下床，需他人完全之照顧，因此住院期間完全需他人照顧，
    依醫院看護工工資每日收費二千二百元、半日收費一千二百元等情，有南開醫院
    八十九年九月十三日南雲醫字第三三二號函一紙附於本院卷可憑，而查甲○○共
    住院十一日須他人全日照顧，其雖無僱用醫院看護工照顧，而係由其妻照顧，但
    由親屬代為照顧，因係基於親情而無看護費之支出，惟親屬看護所付出之勞力，
    並非不能評價，只因兩者身分關係密切而免除支付義務，此種親屬基於身分關係
    之恩惠，自不能加惠於加害人，故由親屬看護時，雖無現實看護費之支付，仍應
    衡量及比照僱用職業護士看護情形，認被害人受有相當看護費之損害，得向加害
    人請求賠償（最高法院八十六年度台上字第二○○五號判決參照）。依上開醫院
    之看護費用標準全日為二千二百元，甲○○請求每日之看護費一千二百元，未逾
    上開醫院收費標準，核計其住院十一日共計一萬三千二百元，應予准計，至超出
    此金額外之看護費用，則不能准許。
  (三)喪失及減少勞動能力部分：甲○○主張其傷勢喪失勞動能力至少三年，每年以二
    十四萬計算共計七十二萬元之損失、及其喪失勞動能力三年後年齡已達五十六歲
    ，因本件車禍致行動不便，無法再負荷以往之勞力工作，喪失勞動能力為百之五
    十，至六十五歲退休共計九年，以每年十二萬元計算，共計九十八萬元之喪失勞
    動力之損失等語，惟查甲○○因上開傷勢於八十七年五月五日接受手術及鋼釘內
    固定，術後漸次恢復，於八十八年十一月二十五日拔除內固定之鋼釘，術後亦良
    好已逐漸康復，在可允許範圍內應可恢復一般日常之行動及工作能力等情，有該
    醫院八十九年十二月十四日南雲醫字第四八九號函一紙在卷可稽，甲○○於未拔
    除內固定鋼釘之期間，及內固定鋼釘拔除手術後，依手術後之客觀狀況尚須十天
    始拆線，此期間內因行動不便，堪認甲○○事實上無法從事其原來之包工工作，
    則其請求上開期間喪失勞動能力之損失，洵屬有據，依其於本件車禍發生前每年
    工作所得為二十四萬元，有其提出之八十六年各類所得扣繳暨免扣繳憑單二紙可
    憑，上開期間計一年又七月，以每月二萬元計算，其喪失勞動能力之損失為三十
    八萬元，甲○○於上開範圍內之請求為有理由，應予准許，逾此範圍則為無理由
    ，應予駁回。至其請求五十六歲至六十五歲退休止共計九年喪失勞動能力之損失
    一節，惟依該醫院上開函示，甲○○於拔除內固定鋼釘，術後良好已逐漸康復，
    可恢復一般日常之行動及工作能力等情，又本院於八十九年六月十二日準備程序
    中當庭勘驗其行動自由程度，甲○○已可行走，其手持柺杖據其自稱係怕跌倒等
    語，有準備程序筆錄在卷可按，既此；其主張於上開期間喪失勞動能力有百分之
    五十，而請求喪失勞動能力損失九十八萬元云云，即與實情不符，自不能准許。
  (四)精神慰藉金部分：甲○○因本件車禍受有上開傷勢、於其身體、心理上，自承受
    極大之痛苦，其職業為道路橋樑工程之包工，而乙○○方退役、現從事業務推銷
    工作，丙○○為法定代理人等情，本院斟酌兩造之身份、地位，經濟能力及被害
    人所受創傷之程度，認其請求五十萬元之慰撫金，尚稱允當，應予准許。
  (五)以上核計，甲○○上開請求項目經核准許之金額合計為九十八萬二千一百五十六
    元。
七、末按損害之發生或擴大，被害人與有過失者，法院得減輕賠償金額或免除之，民
    法第二百十七條定有明文。又被害人於損害之發生或擴大與有過失時，依公平之
    原則，亦應有民法第二百十七條過失相抵規定之適用（最高法院七十三年台再字
    第一八二號判例參照）。本件乙○○過失行為應負損害賠償之責，固如上述，惟
    查甲○○騎乘機車行經無號誌之交岔路口左方車未停讓右方車之乙○○先行，亦
    違反道路交通安全規則第一百零二條第一項第二款規定，且同為肇事原因，亦已
    如上述，本院斟酌上開肇事現場圖、雙方之過失程度等一切情狀，認雙方之過失
    相當，乙○○就本件損害之發生，應負百分之五十之過失責任，萬行行、丙○○
    之賠償責任應依上開比例酌減，即甲○○得請求賠償之金額應為四十九萬一千零
    七十八元。又依強制汽車責任保險法第三十條規定：保險人依本法規定給付之保
    險金，視為加害人或被保險人損害賠償金額之一部分，加害人或被保險人受賠償
    請求時，得扣除之。甲○○於本院準備程序中已受領乙○○所駕駛自小客車之保
    險人中央產物保險股份有限公司台中分公司所給付之汽車強制責任險保險給付金
    七萬七千七百九十六元，有該面額之支票一紙在卷可稽，並已載明於本院八十九
    年八月十日準備程序筆錄內，自應由上開准許之金額中扣除之，經扣除後為四十
    一萬三千二百八十二元，甲○○於上開範圍內之請求為有理由，應予准許，至逾
    上開部分之請求，為無理由，應予駁回。
八、綜上所述，甲○○本於侵權行為損害賠償法律關係，請求乙○○、丙○○應連帶
    給付四十一萬三千二百八十二元，及自起訴狀繕本送達翌日（原審未送達附民起
    訴狀繕本，以移送民事庭裁定正本送達之翌日為起算日）起即八十七年十一月三
    日起至清償日止，按年息百分之五計算之利息部分，尚無不合，應予准許，至甲
    ○○逾上開之請求，核屬無據。原審以甲○○之請求，於上開範圍內之金額予以
    准許，並就其陳明願供擔保請准宣告假行，酌定相當擔保金額併准許之，核與法
    相符，乙○○、丙○○上訴意旨求予廢棄改判，為無理由，此部分上訴應予駁回
    ，惟就甲○○超過上開金額及利息部分，及該部分之假執行宣告，為乙○○、丙
    ○○敗訴之判決，容有未洽，乙○○、丙○○上訴意旨指摘原判決不當，求予發
    棄改判，就該部分為有理由，自應由本院廢棄改判，如主文第二項所示。至甲○
    ○之上訴則為無理由，其上訴意旨指摘原判決不當，求予發棄改判，為無理由，
    應予駁回。
九、本案事實已臻明確，兩造其餘攻擊防禦方法，不足以影響本判決結果，爰不一一
    論述，併此敘明。
據上論結：本件甲○○之上訴為無理由，乙○○、丙○○之上訴為一部有理由，一部
無理由，依民事訴訟法第四百五十條、第四百四十九條第一項、第七十九條但書、第
八十五條第二項、第四百六十三條、第三百八十五條第一項前段判決如主文。
中      華      民      國    九十      年      三      月      二十七  日
~B1民事第四庭審判長法  官  黃斐君
~B2                法  官  張鑫城
~B3                法  官  張浴美
右為正本係照原本作成。
甲○○得上訴。
其餘不得上訴。
如對本判決上訴，須於收受判決送達後二十日內向本院提出上訴書狀，其未表明上訴
理由者，應於提出上訴後二十日內向本院提出上訴理由書（須按他造人數附具繕本）
，並繳納送達用雙掛號郵票拾份（每份參拾肆元）。
上訴時應提出委任律師或具有律師資格之人之委任狀；委任有律師資格者，另應附具
律師及格證書及釋明委任人與受任人有民事訴訟法第四百六十六條之一第一項但書或
第二項（詳附註）所定關係之釋明文書影本。
~B                書記官  郭振祥
中      華      民      國    九十      年      三      月    二十八    日
附註：
民事訴訟法第四百六十六條之一（第一項、第二項）
對於第二審判決上訴，上訴人應委任律師為訴訟代理人。但上訴人或其法定代理人具
有律師資格者，不在此限。
上訴人之配偶、三親等內之血親、二親等內之姻親，或上訴人為法人、中央或地方機
關時，其所屬專任人員具有律師資格並經法院認為適當者，亦得為第三審訴訟代理人
。
                                                                        Ｌ


司法院資訊處製作；財團法人民間司法改革基金會備份。
